臺灣雲林地方法院交通事件裁定　　　　 96年度交聲字第176號
移送　機關　交通部公路總局嘉義區監理所雲林監理站
異　議　人　乙○○
上列異議人即受處分人因違反道路交通管理處罰條例案件，對於
交通部公路總局嘉義區監理所雲林監理站於民國96年9 月14日所
為之雲監裁字第裁72-KAE214737號裁決（原舉發違反道路交通管
理事件通知單：雲警交字第KAE214737 號）聲明異議，本院裁定
如下：
    主  文
異議駁回。
    理  由
一、原處分意旨略以：異議人乙○○於民國96年4 月9 日上午11
    時20分許，騎乘車牌號碼THO-892 號輕型機車（下稱本案機
    車），行經雲林縣斗六市○○路與鎮西路口之有燈光號誌管
    制之交岔路口闖紅燈違規直行，經雲林縣警察局員警攔停，
    卻拒絕停車接受稽查而逃逸，值勤員警遂逕行製單舉發，則
    依道路交通管理處罰條例第53條第1 項、同條例第60條第1
    項規定，於96年9 月14日，裁處異議人罰鍰新臺幣（下同）
    4,800 元。
二、異議意旨略以：本案舉發單上所載違規人約55至60歲，與異
    議人之實際年齡37歲相差甚遠，且本案機車為50C.C ，車齡
    已有17年之久，如何能逃避臨檢查緝，再者，本案並無照片
    等證據可證明異議人確有違規之行為，顯見本案係警方為捏
    造業績所為。
三、按「汽車駕駛人，行經有燈光號誌管制之交岔路口闖紅燈者
    ，處新臺幣一千八百元以上五千四百元以下罰鍰。」「汽車
    駕駛人，駕駛汽車有違反本條例之行為，經交通勤務警察或
    依法令執行交通稽查任務人員制止時，不聽制止或拒絕停車
    接受稽查而逃逸者，除按各該條規定處罰外，處新臺幣三千
    元以上六千元以下罰鍰。」道路交通管理處罰條例第51條第
    1 項、第60條第1 項分別定有明文。
四、本院之判斷：
  (一)本案異議人於96年4 月9 日上午11時20分許，騎乘本案機車
    ，行經雲林縣斗六市○○路與鎮西路口之有燈光號誌管制之
    交岔路口闖紅燈違規直行，經雲林縣警察局員警攔停，卻拒
    絕停車接受稽查而逃逸等情，有雲林縣警察局96年4 月9 日
    雲警交字第KAE214737 號舉發違反道路交通管理事件通知單
    （下稱本案舉發單）、雲林縣警察局96年5 月21日警交字第
    0961300811 號函影本各1 份附卷可稽。
  (二)異議人於本院調查時坦認本案機車為其使用，未借給其他人
    ，鑰匙都是其在保管等事實，惟否認有何闖越紅燈、拒絕受
    檢。證人即舉發本案違規之警員甲○○到庭證稱：我任職於
    雲林縣警察局交通警察隊，於96年4 月9 日上午11時20分，
    我在斗六市○○路與鎮西路口執行交通違規舉發勤務，當天
    我舉發1 部輕型機車，車牌號碼THO-892 號，因為他闖紅燈
    ，我攔停，他不停且緊急煞車又迴轉到雲林路口等紅燈，等
    到綠燈又右轉到鎮西路口；當天天氣很好，我站的位置，距
    離雲林路的紅綠燈約15公尺，可以直接看到號誌燈是紅燈，
    當時同方向也沒有其他車，只有那部車在現場；我看到那部
    機車闖紅燈經過雲林路時，我先鳴笛2 聲，再揮動了紅色旗
    子1 下，旗子大約有小國旗那麼大，布面長大約30到40公分
    ，寬約25至30公分，之後看到本案機車速度減慢，跨越雙黃
    線迴轉，停在雲林路口，停了大約不到5 秒鐘，就變燈，他
    就右轉；當天值勤只有我1 個人，從本案機車闖越紅燈到往
    鎮西路方向行駛，時間約七秒鐘，所以我來不及追，回去後
    就逕行舉發等語。證人並當庭提出現場圖1 份以佐其說。衡
    諸執勤警員係依法執行公務，與異議人並不相識，素無怨隙
    ，且目睹及取締異議人上開違規情事，應無設詞攀誣、或虛
    構違規事實以陷害異議人之理，況警員執行公務本身受行政
    懲處責任之監督，到庭具結作證更以刑罰擔保其真實性，殊
    無甘冒行政懲處及刑法偽證罪責任而刻意誣陷異議人之必要
    ，是證人前揭證述均應堪予採信。可見舉發當時只有本案機
    車行駛而來，證人亦僅距離號誌約15公尺，可以直接目視號
    誌變化，判斷異議人闖越紅燈，堪認舉發員警可清楚看到路
    上號誌轉換情形，進而無誤地舉發異議人闖紅燈之行為。再
    者，舉發當時為日間，員警先嗚笛2 聲，並手持紅色醒目之
    紅色旗子揮動要求異議人停車接受稽核，顯見異議人應可知
    悉員警要求其停車受檢，對照當時本案機車之行駛方式，係
    突然減速，再行跨越雙黃線進行迴轉，並往鎮西路口急駛而
    去，益見本案機車逃逸規避稽核之情。
  (三)異議人雖執上詞為辯，但是：
    1.異議人既自承本案機車為其所有，且皆為其使用，未借給
      他人，鑰匙亦為其保管，復於本院調查時陳稱：因為我大
      部分是開車，機車我很少騎乘，加上我的路程很少會經過
      那裡，我應該是不可能會經過那裡，因為我在那裡沒有什
      麼事情，我大部分是去街上或是後站；異議人復稱：那麼
      久了，我不大記得云云。則既然本案機車皆為異議人本人
      使用，未曾出借，自無由他人騎乘至上開地點違規逃逸之
      可能，應為異議人本人騎乘本案機車，行經前述地點。再
      者，異議人平日甚少騎乘機車，且很少經過本案違規地點
      ，自應對此較少經歷之事記憶清晰，竟於本院調查時陳稱
      不記得，可見異議人隱匿事實不願供述之情，異議人辯以
      未騎乘機車行經前述違規地點云云，顯無可採。
    2.本案舉發通知單上雖註記違規人年紀約為55至60歲，與異
      議人歲數即37歲不符。然而，證人於本院調查時結稱：當
      天所看到的騎乘機車的人是女生，因為有戴著安全帽，所
      以只有看到長髮，不過依據我所看到的臉，約五十幾歲左
      右，安全帽前面有護目鏡，髮型與異議人有一點像，都是
      長髮的，但臉記不起來，當時看到這位闖紅燈的人有化妝
      等語。則當時異議人頭戴安全帽，安全帽上有護目鏡，證
      人自無可能僅憑目視異議人，即可以精確判斷異議人之歲
      數，堪認上開本案舉發通知單內關於異議人年齡之註記，
      純於證人個人之推測，應為錯誤，但異議人騎車違規之事
      實，業經論述如上，本案舉發通知單之前揭錯誤，自無礙
      於本案異議人違規事實之認定。
  (四)道路交通管理處罰條例第7 條之2 規定：「汽車駕駛人之行
    為有下列情形之一，當場不能或不宜攔截製單舉發者，得逕
    行舉發：一、闖紅燈或平交道。二、搶越行人穿越道。三、
    在道路收費停車處所停車，不依規定繳費。四、不服指揮稽
    查而逃逸，或聞消防車、救護車、警備車、工程救險車之警
    號不立即避讓。五、違規停車或搶越行人穿越道，經各級學
    校交通服務隊現場導護人員簽證檢舉。六、行經設有收費站
    、地磅之道路，不依規定停車繳費或過磅。七、經以科學儀
    器取得證據資料證明其行為違規。」此乃兼顧汽車駕駛人及
    舉發警員之安全，並足推知立法者尚非要求舉發警員對於各
    項違規情事，均須以科學儀器取證。尤以，舉凡現代法治國
    家，無分民事訴訟、刑事訴訟、行政訴訟，均容許法院對人
    證為調查，以審認事實，從而，本案縱舉發警員未能以攝影
    機取得異議人違規之事證，非即可謂不能證明異議人違規，
    則異議人以本案舉發並未提出照片或攝影為證，不能認定其
    違規之事實等詞置辯，難予採信。
  (五)從而，異議人確有在上述時、地騎乘本案機車闖越紅燈、拒
    絕停車接受稽查而逃逸等違規行為，應堪予認定，異議人為
    此聲明異議，為無理由，應予駁回。
五、應依道路交通管理處罰條例第87條第2 項、道路交通案件處
    理辦法第19條，裁定如主文。
中　　華　　民　　國　　96　　年　　11　　月　　27　　日
                  交通法庭  法  官  藍家偉
以上正本證明與原本無異。
如不服本裁定，應於裁定送達後5 日內向本院提出抗告狀（須附
繕本）。
                            書記官  徐基典
中　　華　　民　　國　　96　　年　　11　　月　　27　　日
